臺灣高雄地方法院刑事判決　　　　　　　100年度易字第246號
公　訴　人　臺灣高雄地方法院檢察署檢察官
被　　　告　魏玉山
上列被告因違反毒品危害防制條例案件，經檢察官提起公訴（99
年度毒偵字第6820號），本院判決如下：
    主  文
魏玉山施用第二級毒品，處有期徒刑伍月，如易科罰金，以新臺
幣壹仟元折算壹日。
    事  實
一、魏玉山前於民國98年間因施用毒品案件，經本院98年度審毒
    聲字第1466號裁定送觀察、勒戒後，認無繼續施用毒品之傾
    向，於99年4 月14日釋放，並由臺灣高雄地方法院檢察署檢
    察官於99年4 月19日以98年度毒偵字第6452號不起訴處分確
    定。詎其仍未能戒除毒癮，明知甲基安非他命業經公告列為
    毒品危害防制條例第2 條第2 項第2 款所定之第二級毒品，
    不得非法施用、持有，竟基於施用第二級毒品甲基安非他命
    之犯意，於99年9 月25日夜間11時許為警採尿時起，回溯96
    小時內某時許（不含公權力拘束之期間），在不詳處所，以
    不詳方法施用甲基安非他命1 次。嗣因魏玉山為警方列管之
    毒品人口，於99年9 月25日夜間10時30分許，為警至其住處
    查訪，經其同意至警局採尿送驗結果，呈甲基安非他命陽性
    反應，而悉上情。
二、案經高雄市政府警察局岡山分局報告臺灣高雄地方法院檢察
    署檢察官偵查起訴。
    理  由
一、證據能力
    被告魏玉山於本院審理時辯稱：因警員告知不驗尿就不讓其
    離開警局，故而同意採尿，尿液採驗同意書及尿液檢驗報告
    均不得作為證據云云。經查：
（一）本件被告係警員至其家中查訪，經其同意自願隨警員回派
      出所，並親自採尿，過程中員警未以強暴、脅迫、利誘及
      其他非法方法，採尿前復經其親自簽名、捺指印在尿液採
      驗同意書，採尿及封簽全程均當被告面前為之，未脫離被
      告及員警視線等節，業據證人即查緝本件之警員洪瑞裕於
      本院審理時證述明確（見本院卷第11-13 頁）。審酌警員
      身為執法人員，且與被告素無仇怨，衡情應無故意誣陷被
      告，並自陷己受偽證罪追訴處罰之必要，是彼所述顯然可
      信。足認被告隨同警員回派出所係出於自由意志，且被告
      簽具同意書乃出於自願無訛。被告辯稱因警員告知不驗尿
      就不讓其離開警局，故而同意採尿，尿液採驗同意書無證
      據能力云云，自非可信。
（二）現行刑事訴訟法關於「鑑定」之規定，除選任自然人充當
      鑑定人外，另設有囑託機關鑑定制度。依同法第198 條、
      第208 條之規定，不論鑑定人或鑑定機關、團體，固均應
      由法院、審判長、受命法官或檢察官視具體個案之需要而
      為選任、囑託，並依第206 條之規定，提出言詞或書面報
      告，始符合同法第159 條第1 項所定得作為證據之「法律
      有規定」之情形。否則所為之鑑定，仍屬傳聞證據。然於
      司法警察機關調查中之案件，為因應實務上，或因量大、
      或有急迫之現實需求，併例行性當然有鑑定之必要者，例
      如毒品之種類與成分、尿液之毒品反應，或者槍彈有無殺
      傷力等鑑定，基於檢察一體原則，得由該管檢察長對於轄
      區內之案件，以事前概括選任鑑定人或囑託鑑定機關、團
      體之方式，俾便轄區內之司法警察官、司法警察對於調查
      中之此類案件，得即時送請先前已選任之鑑定人或囑託之
      鑑定機關、團體實施鑑定，以求時效（法務部92年9 月1
      日法檢字第0920035083號函參照，刊載於法務部公報第31
      2 期）。此種由檢察機關概括選任鑑定人或概括囑託鑑定
      機關、團體，再轉知司法警察官、司法警察於調查犯罪時
      參考辦理之作為，法無明文禁止，係為因應現行刑事訴訟
      法增訂傳聞法則及其例外規定之實務運作而為。本件卷附
      臺灣檢驗科技股份有限公司濫用藥物實驗室出具之濫用藥
      物檢驗報告（見警卷第4 頁），係由高雄市政府警察局岡
      山分局送請檢察機關事前概括囑託鑑定機關所為之鑑定結
      果，依上開說明，應有證據能力。
（三）本判決後開所引用之其他各該被告以外之人於審判外之陳
      述（包括書面陳述），雖均屬傳聞證據，惟業經被告及檢
      察官於審理期日時均表示無意見而不予爭執，且迄至言詞
      辯論終結前亦均未聲明異議，本院審酌上開證據資料製作
      時之情況，尚查無違法不當之瑕疵，亦認為以之作為證據
      應屬適當，爰逕依刑事訴訟法第159 條之5 規定，認上揭
      證據資料均例外有證據能力。
二、訊據被告矢口否認有施用第二級毒品之情事，辯稱：伊沒有
    施用毒品，送驗尿液非伊之尿液云云。經查：
（一）本件係經被告同意後方始採尿送驗，其於採尿前即由員警
      提供乾淨空瓶並親自檢查，俟確認無誤後，始由員警陪同
      前往廁所採集尿液，以免被告在尿液裡面摻水作假。採尿
      過程中，集尿瓶都由被告親自拿取，等尿液量足夠後，始
      由被告親自捺印封存，有被告親筆簽名及按捺指印之警訊
      筆錄及尿液採驗同意書在卷可考（見警卷第1-3 、6 頁）
      ，堪認被告之採尿程序合乎法律規定。再觀乎警方送驗尿
      液之機構即臺灣檢驗科技股份有限公司濫用藥物尿液檢驗
      報告，其上所載委驗單位為「高雄市政府警察局岡山分局
      」、檢體編號為「岡990395」，要與卷附尿液採證檢驗對
      照表與被告警詢筆錄內之記載相符（見警卷第5 頁）。又
      上開被告於警局所採集之尿液與被告於本院所採集之尿液
      ，經送請法務部調查局以人類粒線體DNA 序列分析法鑑定
      結果，認為有99.7％以上之可能為同一人或同母系血緣關
      係之人所排放，有法務部調查局DNA 鑑識實驗室10 0年7
      月27日調科肆字第10000407260 號鑑定書可按（見本院卷
      第73-75 頁）。而卷內既無證據顯示採尿時有被告之同母
      系血緣關係親人在場，故警局送驗之尿液顯為被告所排放
      ，洵堪認定。被告雖辯稱在警局採集之尿液非其所排放云
      云，然僅係空言泛稱，並無任何證據資料足資佐憑，更與
      上開DNA 檢驗結果不合。是被告所辯，應屬事後卸責之詞
      ，要無足取。
（二）被告於事實欄所載時間採尿送臺灣檢驗科技股份有限公司
      鑑驗結果，呈安非他命類陽性反應，此有該公司99年10月
      8 日檢驗報告存卷可稽（見警卷第4 頁）；又本院再將被
      告上開之尿液送往法務部調查局，鑑驗經警所採並送檢之
      尿液是否確含有毒品反應，亦經該局函覆送檢之尿液經鑑
      驗有甲基安非他命陽性反應，此有該局100 年7 月28日調
      科肆字第10000435350 號鑑定書存卷為證（見本院卷第76
      -77 頁）。是被告有於事實欄所示時間施用第二級毒品之
      事實應堪認定。
（三）被告曾於98年間因施用毒品案件，經本院98年度審毒聲字
      第1466號裁定送觀察、勒戒後，並由臺灣高雄地方法院檢
      察署檢察官於99年4 月19日以98年度毒偵字第6452號不起
      訴處分確定後，仍不知戒除毒癮，於觀察勒戒執行完畢釋
      放後之5 年內再施用第二級毒品，自應逕予追訴處罰。故
      綜上所述，本件事證明確，被告犯行堪以認定，應依法論
      科。
三、核被告所為，係犯毒品危害防制條例第10條第2 項之施用第
    二級毒品罪。被告持有第二級毒品進而施用，持有毒品之行
    為為施用毒品之低度行為，不另論罪。爰審酌被告前因施用
    毒品案件，經觀察勒戒後，復再施用第二級毒品，顯見其戒
    絕毒品之決心不堅，惟念其施用毒品乃戕害自己身心健康，
    尚未危及他人，並參以其犯罪之動機、目的及智識程度等一
    切情狀，量處如主文所示之刑，及諭知易科罰金之折算標準
    ，以示懲儆。
據上論斷，應依刑事訴訟法第299 條第1 項前段，毒品危害防制
條例第10條第2 項，刑法第11條前段、第41條第1 項前段，判決
如主文。
本件經檢察官陳俊宏到庭執行職務。
中    華    民    國   100    年    8     月    31    日
              刑事第十七庭  審判長法  官  陳培維
                                  法  官  陳君杰
                                  法  官  余銘軒
以上正本證明與原本無異。
如不服本判決應於收受送達後10日內向本院提出上訴書狀，並應
敘述具體理由；如未敘述上訴理由者，應於上訴期間屆滿後20日
內向本院補提理由書（均須按他造當事人之人數附繕本）「切勿
逕送上級法院」。
中    華    民    國   100    年    9     月    1     日
                                  書記官  吳書逸
附錄論罪科刑法條
毒品危害防制條例第10條
施用第一級毒品者，處 6 月以上 5 年以下有期徒刑。
施用第二級毒品者，處 3 年以下有期徒刑。